【裁判字號】    97,財管,76
【裁判日期】    970822
【裁判案由】    指定遺產管理人
【裁判全文】
臺灣臺中地方法院民事裁定              97年度財管字第76號
聲  請  人  中華成長四資產管理股份有限公司
法定代理人  丙○○
非訟代理人  丁○○
受  選任人  李國源律師
上列聲請人聲請為被繼承人乙○○指定遺產管理人事件，本院裁
定如下：
    主      文
選任李國源律師為被繼承人乙○○（女、民國○○○年○月○○
○日生、身分證統一編號：Ｚ000000000號、生前最後
住所：臺中市○區○○街18巷14號、於民國九十年十一月一日死
亡）之遺產管理人。
聲請程序費用由被繼承人乙○○之遺產負擔。
    理      由
一、按繼承開始時，繼承人有無不明，而無親屬會議或親屬會議
    未於一個月內選定遺產管理人者，利害關係人得聲請法院選
    任遺產管理人；又先順序繼承人均拋棄其繼承時由次順序之
    繼承人繼承，其次順序繼承人有無不明或第四順序之繼承人
    均拋棄其繼承者，準用關於無人承認繼承之規定，民法第11
    78條第2項、第1176條第6項分別定有明文。次按遺產管理人
    之設，旨在管理保存及清算遺產，以免遺產散失，是以遺產
    管理人具有相當之公益色彩；另選任遺產管理人，除慮及管
    理遺產之公平性外，尚須考慮其適切性，亦即可對其遺產、
    遺債之情形瞭解較深，或具法律、會計等專業能力，復與遺
    債債權人無利害共同關係而得忠誠處理者，優先選任為宜；
    又法院選任之遺產管理人，除係律師依律師法第22條規定，
    非經釋明有正當理由，不得辭任外，得不接受法院所命職務
    （最高法院88年度台上字第354號判決，關於選任特別代理
    人所揭示之法律見解，可資參照）。
二、本件聲請意旨略以：被繼承人乙○○（女、民國○○年○月○○
    日生、身分證統一編號：Ｚ000000000號、生前最後住所：臺
    中市○區○○街18巷14號）生前以其所有之不動產設定抵押
    權，擔保債務人吳金一、吳吉升、吳洪我、陳雅芬對債權人
    臺中商業銀行之債務，後臺中商業銀行將該筆債權、擔保物
    權及從權利併讓與聲請人，並依金融機構合併法第15條第1
    項第1款及第18條第3項之規定公告，則該債權業已合法移轉
    於聲請人。嗣被繼承人於90年11月1日死亡，惟其所有繼承
    人均已拋棄繼承，是否仍有應繼承之人不明，而其親屬會議
    亦未於法定期間內選定遺產管理人，致聲請人無法對被繼承
    人之財產主張權利，聲請人為債權人，基於利害關係人地位
    ，爰依法聲請為被繼承人選任遺產管理人等語，並提出戶籍
    謄本3件、土地登記謄本2件、建物登記謄本、債權讓與證明
    書暨公告報紙、他項權利證明書、抵押權移轉契約書、抵押
    權設定契約書暨其他約定事項、本院家事法庭函文各1件（
    除戶籍謄本外均為影本）為證。
三、本院查：聲請人主張其為被繼承人之債權人，被繼承人死亡
    後其所有繼承人均已拋棄繼承，是否仍有應繼承之人不明，
    而其親屬會議未於法定期間內選定遺產管理人等事實，除據
    聲請人提出前揭書證附卷可稽外，並經本院調取本院90 年
    度繼字第922號拋棄繼承事件卷宗核閱屬實，自堪信為真實
    ，從而聲請人聲請選任被繼承人之遺產管理人，揆諸前揭法
    條規定，為有理由，應予准許。其次，聲請人原主張由被繼
    承人之弟甲○○擔任遺產管理人，惟甲○○業已於97年8 月
    5日到庭表示其無擔任意願，本院自不能強令無義務亦無意
    願之甲○○擔任
    本件遺產管理人。再者，本院徵得聲請人同意後，函請社團
    法人臺中律師公會推薦有意願擔任
    本件遺產管理人之人選，經該公會推薦由李國源律師擔任本
    案遺產管理人，此有該律師公會97年8月13日中律謙三字第
    97370 號函暨所附該律師基本資料表1件附卷可稽，而李律
    師為執業律師，非但具有專業知識及能力，且與被繼承人所
    遺遺產間無利害關係，若由其擔任本事件之遺產管理人，定
    能秉持其專業倫理擔當此具公益性質之職務，並順利達成管
    理保存及清算遺產之任務。執此，本院認為由其擔任被繼承
    人之遺產管理人，應屬妥適，爰選任之。
四、依非訟事件法第157條，裁定如主文。
中    華    民    國    97    年    8     月    22    日
                  家事法庭      法  官  劉長宜
以上為正本係照原本作成。
如對本裁定抗告，須於裁定送達後10日之不變期間內，向本院提
出抗告狀。
中    華    民    國    97    年    8     月    22    日
                                書記官


司法院資訊處製作；財團法人民間司法改革基金會備份。
